【裁判字號】    97,再易,9
【裁判日期】    970417
【裁判案由】    再審之訴
【裁判全文】
臺灣臺北地方法院民事裁定               97年度再易字第9號
再審原告    乙○○○○○○○○.
再審被告    甲○○
上列當事人間請求再審之訴事件，再審原告對於中華民國93年4
月23日92年度簡上字第457 號確定判決提起再審之訴，本院裁定
如下：
    主  文
再審之訴駁回。
再審訴訟費用由再審原告負擔。
    理  由
一、按再審之訴，應於30日之不變期間內提起。前項期間，自判
    決確定時起算，判決於送達前確定者，自送達時起算；其再
    審之理由發生或知悉在後者，均自知悉時起算。但自判決確
    定後已逾5年者，不得提起，民事訴訟法500條第1、2項定有
    明文。次按提起再審之訴，應表明再審理由及關於再審理由
    並遵守不變期間之證據，此觀同法第501 條第1 項第4 款亦
    明。故再審原告提起再審之訴，自應於訴狀內表明其遵守不
    變期間之證據，如主張其再審理由知悉在後者，亦應就所主
    張之事實，於再審訴狀中表明，並提出已遵守不變期間之證
    據，其未提出證據者，不屬同法第121 條第1 項規定書狀不
    合程式或有其他欠缺之情形，審判長毋庸裁定定期命其補正
    ，即得以其訴為不合法，逕以裁定駁回之（最高法院60年度
    台抗字第538 號判例參照）。
二、再審意旨略以：依「合作建屋契約書」第1條約定可知系爭
    房屋基地包括台北市○○區○路段第47之9地號、第47之10
    地號、第47之14地號及第47之18地號4筆土地，另依58年5月
    24日收據及和解契約書第1、2條記載可知，第47之14地號及
    第47之18地號土地係由再審原告出資購買，而上開收據及和
    解契約書均為再審原告所發現未經斟酌之證物；另證人鄭林
    視曾證稱「系爭土地係由再審原告出錢購買」，應予採信，
    始符法則。爰依民事訴訟法第496 條第1 項第13款之規定提
    起再審之訴。
三、經查：
  (一)本件再審原告係對本院92年度簡上字第457 號判決提起再審
    之訴，而該判決係於民國93年4 月23日宣判，再審原告並於
    同年月29日收受該判決，其雖對上開判決提起上訴，然於同
    年6 月30日經本院以92年度簡上字第457 號裁定駁回其上訴
    ，嗣於同年8 月26日經最高法院以93年度台簡抗字第34號裁
    定駁回抗告確定，再審原告並於同年9 月13日收受該裁定等
    情，業經本院調卷查明無訛。是依前開說明，再審原告得提
    起再審之訴之不變期間應自93年9 月13日起算，至同年10月
    13日即告屆滿，再審原告遲至97年1 月21日始提起本件再審
    之訴，有再審狀上本院收文章戳可考，顯已逾30日之不變期
    間。
  (二)再審原告主張：依合作建屋契約書、收據及和解契約書約定
    可知系爭台北市○○區○路段第47之14地號及第47之18地號
    2 筆土地係由其出資購買，而上開收據及和解契約書均為其
    所發現未經斟酌之證物，應屬民事訴訟法第496 條第1 項第
    13款之再審事由云云，並提出合作建屋契約書、收據及和解
    契約書為證。惟再審原告未於再審起訴狀表明其如何知悉在
    後，及遵守不變期間之證據，有再審起訴狀可稽，揆諸前開
    說明，再審原告提起再審之訴已不合法。
  (三)又再審意旨以證人即再審原告之母鄭林視曾證稱：「系爭土
    地係由再審原告出錢購買」等詞應予採信，指摘原判決不當
    ，未具體敘明上開事實符合民事訴訟法第496 條第1 項何款
    之事由，核與再審之要件不符，亦不合法。
四、綜上所述，本件再審之訴為不合法，應予駁回。
五、依民事訴訟法第502 條第1 項、第95條、第78條，裁定如主
    文。
中    華    民    國    97    年    4     月    17    日
                 民事第五庭    審判長法  官  薛中興
                                     法  官  吳佳薇
                                     法  官  胡宏文
以上正本係照原本作成。
如對本裁定抗告，須於裁定送達後十日之不變期間內，向本院提
出抗告狀。
中    華    民    國    97    年    4    月    18    日
                                     書記官  曾寶生


司法院資訊處製作；財團法人民間司法改革基金會備份。
